【裁判字號】    97,消債清,43
【裁判日期】    981231
【裁判案由】    清算事件
【裁判全文】
臺灣士林地方法院民事裁定            97年度消債清字第43號
聲  請  人
即  債務人  甲○
代  理  人  唐迪華律師
上列當事人聲請清算事件，本院裁定如下：
    主  文
債務人甲○自中華民國九十八年十二月三十一日下午五時起開始
清算程序。
命司法事務官進行本件清算程序。
    理  由
一、按債務人與金融機構協商成立者，不得聲請更生或清算，但
    因不可歸責於己之事由，致履行顯有重大困難者，不在此限
    。本條例施行前，債務人依金融主管機關協調成立之中華民
    國銀行公會會員辦理消費金融案件無擔保債務協商機制與金
    融機構成立之協商，準用前項之規定，消費者債務清理條例
    第151 條第5 項、第6 項分別定有明文。次按，債務人不能
    清償債務或有不能清償之虞，於法院裁定開始更生程序或許
    可和解或宣告破產前，得向法院聲請清算，觀諸消費者債務
    清理條例第3 條、第80條規定自明。又法院開始清算程序之
    裁定，應載明其年、月、日、時，並即時發生效力。法院開
    始更生或清算程序後，得命司法事務官進行更生或清算程序
    ，必要時得選任律師、會計師或其他適當之自然人或法人一
    人為監督人或管理人，復為同條例第83條第1 項、第16 條
    所明定。
二、聲請意旨略以：伊有不能清償債務情事，前曾於民國95年依
    「中華民國銀行公會會員辦理消費金融案件無擔保債務協商
    機制」請求共同協商債務清償方案，並協商成立，協商條件
    為每月還款新臺幣（下同）8,936 元。惟伊於96年度除須繳
    納協商還款金額外，尚因保證債務遭法院扣薪，致所餘金額
    不足維持基本生活而毀諾。故伊係因不可歸責於己，致履行
    協商條件顯有重大困難，且伊未經法院裁定開始更生程序或
    許可和解或宣告破產，爰向本院聲請清算等語。
三、經查，債務人所主張之上開事實，業據提出中華民國銀行公
    會會員辦理消費金融案件無擔保債務協商機制所簽立之無擔
    保債務還款計畫書（見本院卷第128 至129 頁）、財團法人
    金融聯合徵信中心當事人綜合信用報告─債務清理條例前置
    協商專用債權人清冊（見本院卷第8 至10頁）、財團法人金
    融聯合徵信中心當事人綜合信用報告（見本院卷第82至86頁
    ）等為證，核閱屬實。佐諸卷附債務人之95、96、97年度綜
    合所得稅各類所得資料清單（見本院卷第5 至6 頁、第124
    頁）、勞工保險被保險人投保資料表（見本院卷第61至62頁
    ）、債務人之郵局存摺內頁薪資轉帳影本（見本院卷第64至
    66頁）、債務人之薪資袋（見本院卷第111 頁）所示，債務
    人於96年度尚有薪資所得每月約2 萬4,822 元。惟債務人於
    因保證債務遭法院強制執行扣薪3 分之1 ，約7,401 元，業
    據提出臺灣臺北地方法院96年度執字第15394 號執行命令影
    本（見本院卷第106 至107 頁）在卷可稽。是以債務人上開
    薪資收入扣除遭法院強制執行之金額與協商還款金額後，僅
    餘8,485 元，以內政部公布98年臺北市最低生活費為14,558
    元核之，實不足維持債務人個人基本生活。從而，債務人主
    張有不可歸責於己之事由，致履行協商條件顯有困難，堪認
    為真實。此外，債務人復查無消費者債務清理條例第6 條第
    3 項、第8 條或第82條第2 項所定駁回清算聲請之事由存在
    ，則債務人聲請清算，應屬有據。揆諸首揭規定及說明，應
    予開始清算程序，並命司法事務官進行本件清算程序。
四、爰裁定如主文。
中    華    民    國    98    年    12    月    31    日
                  民事第二庭  法      官  王怡雯
上為正本係照原本作成。
本件不得抗告。
中    華    民    國    98    年    12    月    31    日
                              書  記  官  周嫣蘋

司法院資訊處製作；財團法人民間司法改革基金會備份。
